【裁判字號】    89,訴,168
【裁判日期】    891229
【裁判案由】    偽造文書等
【裁判全文】
臺灣新竹地方法院刑事判決                        八十九年度訴字第一六八號
    公  訴  人  臺灣新竹地方法院檢察署檢察官
    被      告  甲○○
    選任辯護人  洪大明
                王文君
右列被告因偽造文書等案件，經檢察官提起公訴（八十八年度偵字第六二八０號）及
併案審理（八十九年度偵字第一一四八號、第二二五三號、五五一五號），本院判決
如左：
    主    文
甲○○以明知為侵害著作權之物，意圖營利而交付之方法侵害他人之著作權為常業，
累犯，處有期徒刑壹年陸月，併科罰金新台幣拾萬元，如易服勞役，以新台幣玖佰元
即銀元參佰元折算壹日。
扣案如附表所示之物品均沒收。
    事    實
一、甲○○（原名許耀堂）曾於八十六年間因違反著作權法案件，經臺灣高等法院判
    處有期徒刑二月確定，於八十七年三月十七日執行完畢，猶不知悔改，係設於新
    竹市○○路三十五號「建宏遊樂器」商店（即建億玩具行）負責人，竟意圖營利
    ，並基於常業之犯意，明知(1)「ＧＡＭＥＢＯＹ」、「ＰＯＣＫＥＴ  ＭＯＮＳ
    ＴＥＲ」、「ＳＵＰＥＲ  ＭＡＲＩＯ」、「ＮＩＮＴＥＮＤＯ」、「日圖」、
    「瑪莉跳躍圖」、「瑪莉醫生圖」等商標圖樣，係日商任天堂股份有限公司（下
    稱任天堂公司）向經濟部中央標準局（現改制為智慧財產局）申請註冊取得商標
    專用權，指定使用於電視遊樂器程式遊戲光碟片及卡匣等商品，皆仍於商標專用
    權期間內，且任天堂公司所生產之上開商品，在國內市場行銷多年，品質著有信
    譽，為相關消費大眾所共知之商品，其中收錄之遊戲軟體係任天堂公司享有著作
    權之電腦程式著作，非經前揭擁有著作權公司之同意或授權，不得擅自重製或意
    圖營利而交付；(2)「PＳ設計圖」遊戲光碟係日商新力電腦娛樂股份有限公司（
    下稱新力公司）向經濟部中央標準局申請註冊取得商標專用權，指定使用於電腦
    、光碟等商品，皆仍於商標專用權期間內，且新力公司所生產之上開商品在國內
    市場行銷多年，品質著有信譽，為相關消費大眾所共知之商品，其中收錄如附表
    備註所載之遊戲軟體係新力公司享有著作權之電腦程式著作，非經前揭擁有著作
    權公司之同意或授權，不得擅自重製或意圖營利而交付；(3)「ＳＥＧＡ」遊戲光
    碟係日商西雅圖企業股份有限公司（下稱西雅圖公司）向經濟部中央標準局申請
    註冊取得商標專用權，指定使用於電腦、磁碟、磁片、光碟片等商品，皆仍於商
    標專用權期間內，且西雅圖公司所生產之上開商品，在國內市場行銷多年，品質
    著有信譽，為相關消費大眾所共知之商品；(4)ＦＩＮＡＬ  ＦＡＮＴＡＳＹⅧ（
    太空戰士第八代）遊戲光碟係日商思奎爾股份有限公司（下稱思奎爾公司）享有
    著作權之電腦程式著作，非經前揭擁有著作權公司之同意或授權，不得擅自重製
    或意圖營利而交付；竟基於販賣仿冒商標商品之概括犯意及以侵害他人著作權為
    常業之犯意，自民國八十八年六月一日間起，至八十九年一月三十一日止，未經
    上開其餘商標專用權人、著作權人之同意或授權，擅自在上址店內，以如附表所
    示之遊戲卡匣、光碟光偞每個以新台幣（下同）三十元（進貨價格約二十元）不
    等之價格連續多次販賣未經前開商標專用權人同意，在同一商品使用相同之商標
    圖案之仿冒商標商品、或明知係侵害前著作權之物，意圖營利而交付販賣，出售
    交付予不特定之人，牟取利益，並以之為常業，侵害上開公司之商標專用權、著
    作權。嗣分別於八十八年八月十六日下午一時三十分許、八十九年一月三十一日
    下午七時十分許，在位於上址之店遭查獲，並扣得甲○○所有供犯違反商標法、
    著作權法犯罪行為所使用之如附表所示之物。
二、案經日商任天堂公司、思奎爾公司、新力公司、西雅公司訴由內政部警政部署保
    安警察第二總隊第一大隊第四中隊、新竹警察局分別報請台灣新竹地方法院檢察
    署檢察官偵查起訴及移送本院併案辦理。
    理    由
一、訊據被告甲○○固坦承於右揭時、地販賣上開仿冒商標之盜版卡匣、光碟之事實
    無訛，惟矢口否認有前揭違反商標法、著作權法之犯行，辯稱：前揭扣案物品，
    告訴人並無著作權，且依該物品之性質，亦應無商標權，另就前揭有著作權之光
    碟部分，被告並不知道該部分之光碟有著作權云云：惟查：
（一）、被告於前揭時地，販賣前揭違反商標品及著作權法商品之犯罪事實，為被告
        所自承，復有在被告所經營之前開商店內查獲之如附表所示，侵害前開告訴
        人之光碟片、遊戲卡匣扣案可資佐證。
（二）、且前揭如附表備註欄所載新力公司有著作權之光碟及思奎爾公司有著作權之
        遊戲光碟「太空戰士第八代」係日本之著作，日商新力公司、思奎爾公司上
        開著作，在台灣亦委由台灣總代理商英特全股份有限公司與日本同步銷售及
        公開散布，此有上開著作物之首次發行日一覽表、進貨單、發票及出貨單等
        資料足憑，均符合我國著作權法第四條第一款之規定，得受我國著作權法之
        保護；故被告所辯上開外國著作不受我國著作權法保護一節，尚有誤解，並
        非全然正確而難加採信，此就本件扣案之卡匣、光碟片言，即係受我國著作
        權法保護之著作至為灼然。且被告亦自承人前揭扣案物品進貨價格單價二十
        元，並以三十元出售，顯見被告應知前該商品，並未取得前開告訴人授權所
        製造，被告辯稱不知部分扣案光碟有著作權，為卸責之詞，自無可採。
    本件事實及證據已相當明確，被告犯行應足以認定。
二、按商標自註冊之日起，由註冊人取得商標專用權，商標法第二十一條設有明文，
    而所謂商標之使用，依八十二年十二月廿二日修正公佈前商標法第六條第一項之
    規定，係指將商標用於商品或其包裝或容器之上，行銷國內市場或外銷者而言；
    修正後之商標法第六條第一項則明定：「本法所稱商標之使用，係指為行銷之目
    的，將商標用於商品或其包裝、容器、標帖、說明書、價目表或其他類似物件上
    ，而持有陳列或散布。」足見修正後之商標法第六十二條之所謂「使用」，非以
    將商品行銷於外為必要，亦不允許未經授權之人，擅自於商品或包裝容器上使用
    他人業經註冊之商標，上揭「ＧＡＭＥＢＯＹ」、「ＰＯＣＫＥＴ  ＭＯＮＳＴ
    ＥＲ」、「ＳＵＰＥＲ  ＭＡＲＩＯ」、「ＮＩＮＴＥＮＤＯ」、「日圖」、「
    瑪莉跳躍圖」、「瑪莉醫生圖」等商標圖樣，係任天堂公司向經濟部中央標準局
    申請註冊取得商標專用權，指定使用於電視遊樂器程式遊戲光碟片及卡匣等商品
    ；「ＲＳ設計圖」遊戲光碟係新力公司向經濟部中央標準局申請註冊取得商標專
    用權，指定使用於電腦、光碟等商品；「ＳＥＧＡ」遊戲光碟係西雅圖公司向經
    濟部中央標準局申請註冊取得商標專用權，指定使用於電腦、磁碟、磁片、光碟
    片等商品，而透過電磁輸出入交換運算之作用，如以遊樂器、光碟機、電腦主機
    之操作為媒介，始於電視或電腦螢幕前出現商標圖樣者，其標示型態足資一般商
    品購買人認識其表彰商品之來源者，亦應認屬於商標法第六條第一項之所稱之其
    他類似物件之範疇，此業經經濟部中央標準局表示同此認定，有該局八十七年四
    月十八日臺商字第二○五九○六號函可參，又上開任天堂、新力、西雅公司之商
    標均係屬名牌，該等公司之商標除經我國經濟部中央標準局註冊登記，自受我國
    商標法保護。被告明知其所販賣之前揭彷冒商標商品係商標法第六十二條之仿冒
    商標商品而販賣之，核其所為係犯商標法第六十三條之販賣仿冒商標商品罪；其
    陳列販賣仿冒商標商品之低度行為，為販賣仿冒商標商品之高度行為所吸收，不
    另論罪。且被告多次眅賣仿冒商標商品之行為，時間緊接，手法相近，所犯復係
    構成要件相同之罪，顯係基於概括之犯意為之，為連續犯以一罪論，依法加重其
    刑。又被告明知前開扣案之盜版卡匣、光碟中如新力公司部分光碟、思奎爾公司
    之光碟為侵害著作權之物，仍意圖營利而交付予不特定之人，且以之為常業，核
    其所為係犯著作權法第九十四條之罪。按刑法上所謂常業犯，係指反覆以同種類
    行為為目的之社會活動之職業性犯罪而言，至於其犯罪所得之多寡，事後仍否保
    有該犯罪所得，是否恃此犯罪為唯一的謀生職業，則非所問，縱另兼有其他職業
    ，或犯罪所得不多，均無礙於該常業犯之成立（最高法院八十五年度台上字第五
    一０號判例、八十九年度台上字第四四五號判決參照）。是被告既有反覆販賣盜
   版卡匣、光碟之意思與行為，並以之為生活之資，參諸前揭說明，自應論以常業
    犯。又被告前開所為，係以一販賣行為，同時觸犯前揭商標法及著作權法等二罪
    ，侵害商標專用權人及著作權人之法益，觸犯構成要件不相同之罪名，為想像競
    合犯，應從一重之以明知為侵害著作權之物，意圖營利而交付之方法侵害他人之
    著作權為常業罪論處。被告曾於八十六年間因違反著作權法案件，經臺灣高等法
    院判處有期徒刑二月確定，於八十七年三月十七日執行完畢，有台灣高等法院被
    告全國前案紀錄表一紙在卷可稽，於有期徒刑執行完畢後，再犯有期徒刑以上刑
    之本件之罪，為累犯，依法加重其刑。爰審酌被告犯罪後能坦承犯行，迄今仍未
    得告訴人諒解、販賣仿冒商品影響真正商標權所表彰之品質及商譽，造成商標專
    用權人、著作權人之損失，除妨礙社會交易秩序外，尚損害我國國際名譽，暨被
    告之素行、犯罪動機、目的、手段、智識程度、販賣仿冒商標、著作權商品數目
    、對商標專用權人、著作權人及消費者權益所生損害程度等一切情狀，量處如主
    文所示之刑，就罰金部分並諭知易服勞役之折算標準。被告前揭以侵害著作權為
    常業之犯罪及被告八十八年八月十六日後之違反商標法之犯行，雖均未為起訴書
    所載，但與起訴書所載之之違反商標法之犯行，有牽連犯或連續犯裁判上一罪之
    關係，本院自應一併加以審理判決。
三、又扣案附表編號一、二新力公司備註欄所載、思奎爾公司之光碟，係被告所有供
    犯侵害著作權常業罪所使用之物，均依刑法第三十八條第一項第二款之規定予沒
    收。另附表編號一所載目錄十一本，係被告所有，供犯前揭違反商標法、著作權
    法所使用之物，亦應依刑法第三十八條第一項第二款之規定予以沒收。至附表所
    載其他扣案光碟、卡匣，係被告違反商標法第六十三條所意圖販賣而陳列之物，
    依同法第六十四條之規定予以宣告沒收。
四、至公訴人雖另認被告前開違反商標法之行為同時構成刑法第二百十六條、第二百
    十一條行使偽造私文書罪嫌，惟商標係表示由商標權人生產或由其授權生產該類
    商品之表徵，固含有該商品係由商標權人生產或由其授權生產之意思，然明知為
    冒用他人商標商品而販賣，商標法第六十四條既有明文規定處罰，依特別法於普
    通法之法理即不應再成立行使偽造私文書罪，如認同時成立行使偽造私文書罪，
    則商標法前開規定即無適用之餘地，自非商標法立法之本旨，故被告前揭違反商
    標法之行為應不再同時成立行使偽造私文書罪，但公訴人認被告此部分之犯行與
    前開違反商標法之犯行有想像競合犯裁判上一罪之關係，故就被告此部分之犯行
    ，不另為無罪判決之諭知。
五、另公訴人認被告所販賣之前開光碟中尚有侵害告訴人美商Electronic Arts inc.
    享有著作權之「NBA LIVE 2000」、「NBA 99」、「NCAA MARCH MADNESS 2000」
    、「FIFA ROAD TO WORLD CUP 98」、「KNOCKOUT KINGS」、「FIFA 99」之電腦
    軟體，認被告此部分犯行涉有侵害著作權罪嫌（即移送併辦案號八十九年度偵字
    第二二五三號）；惟公訴人並未說明何以被告有此部分之犯行，且前揭扣案物品
    ，亦有發現有此部分告訴人公司所指述之光碟，自難認被告有此部分之犯行，被
    告此部分犯行，應由公訴人另行偵處。
據上論斷，應依刑事訴訟法第二百九十九條第一項前段，商標法第六十三條、第六十
四條，著作權法第九十四條，刑法第十一條前段、第四十七條、第五十五條前段、第
四十二條第二項、第三十八條第一項第二款，罰金罰鍰提高標準條例第二條，現行法
規所定貨幣單位折算新台幣條例第二條判決如主文。
本案經檢察官章京文到庭執行職務。
中      華      民      國   八十九    年      十二  月    二十九    日
                                臺灣新竹地方法院刑事第二庭
                                    法      官  王  銘  勇
右正本證明與原本無異。
如不服本判決，應於判決送達後十日內向本院提出上訴狀( 應附繕本 )，上訴於
臺灣高等法院。
                                    書  記  官  張  雲  娥
中      華      民      國      八十九    年      十二  月    二十九    日
附錄法條：
商標法第六十三條
著作權法第九十四條
商標法第六十三條：
明知為前條商品而販賣、意圖販賣而陳列、輸出或輸入者，處一年以下有期徒刑、拘
役或科或併科新台幣五萬元以下罰金。
著作權法第九十四條
以犯第九十一條、第九十二條或第九十三條之罪為常業者，處一年以上七年以下有期
徒刑，得併科新台幣四十五萬元以下罰金。
附表
編號一（八十八年八月十六日查獲）
┌──┬────────────────┬───────┬───────┐
│編號│   物     品     名     稱      │    數  量    │  備    註    │
├──┼────────────────┼───────┼───────┤
│    │                     │              │含有著作權之神│
│    │                                │              │劍闖江湖四片、│
│    │                                │              │捉猴冒險記四十│
│    │                                │              │片。          │
│    │                                │              │              │
│一  │新力公司SONY遊戲光碟片          │二千九百五十四│              │
│    │                                │片            │              │
│    │                                │              │              │
│    │                                │              │              │
│    │                                │              │              │
├──┼────────────────┼───────┼───────┤
│ 二 │日商思奎爾公司FINAL FANTASY Ⅷ（│八十片        │              │
│    │太空戰士第八代）遊戲光碟片（扣案│              │              │
│    │物品置於新力公司箱中）          │ │              │
├──┼────────────────┼───────┼───────┤
│ 三 │西雅公司光碟片（扣案光碟中有四十│一千八百六十九│              │
│    │片係新力公司之光碟）            │片            │              │
│    │                                │              │              │
├──┼────────────────┼───────┼───────┤
│ 四 │目錄                            │十一本        │              │
│    │                                │              │              │
│    │                                │              │              │
└──┴────────────────┴───────┴───────┘
編號二（八十九年一月三十一日查獲）
┌──┬────────────────┬───────┬───────┐
│編號│   物     品     名     稱      │    數  量    │  備    註    │
├──┼────────────────┼───────┼───────┤
│    │                                │   │含有著作權之實│
│    │                                │              │戰賽車二十三片│
│    │                                │              │、骰子大戰七片│
│    │                                │              │、列車驚魂一片│
│    │                                │              │。            │
│一  │新力公司SONY遊戲光碟片          │一萬二千三百八│              │
│    │                                │十六片        │              │
│    │                                │              │              │
│    │                                │              │              │
│    │                                │              │              │
│    │                                │              │              │
│    │                                │              │              │
│    │                                │              │              │
│    │                                │              │              │
│    │                           │              │              │
├──┼────────────────┼───────┼───────┤
│ 二 │西雅公司SEGA遊戲光碟片          │八百零二片    │              │
│    │                                │              │              │
├──┼────────────────┼───────┼───────┤
│ 三 │日商思奎爾公司FINAL FANTASY Ⅷ（│二十九片      │              │
│    │太空戰士第八代）遊戲光碟片      │              │              │
│    │                                │              │              │
├──┼────────────────┼───────┼───────┤
│ 四 │新力公司PS遊樂器用之光碟        │十六片        │含 Kowloons   │
│    │                                │              │GATE四片、The │
│    │                                │              │Advetures of  │
│    │                                │              │ZOMS一片、太空│
│    │                                │       │繼士第八代精選│
│    │                                │              │集六片、完全中│
│    │                                │              │繼野球一片、太│
│    │                                │              │空戰士第七代四│
│    │                                │              │片            │
└──┴────────────────┴───────┴───────┘


司法院資訊處製作；財團法人民間司法改革基金會備份。
